【裁判字號】    99,交上易,666
【裁判日期】    990928
【裁判案由】    過失致死
【裁判全文】
臺灣高等法院臺中分院刑事判決       99年度交上易字第666號
上  訴  人  臺灣臺中地方法院檢察署檢察官
上  訴  人
即  被  告  乙○○
選任辯護人  羅宗賢律師
            黃雅琴律師
上列上訴人因被告過失致死案件，不服臺灣臺中地方法院99年度
交易字第117號中華民國99年4月15日第一審判決（起訴案號：臺
灣臺中地方法院檢察署99年度偵字第2204號），提起上訴，本院
判決如下：
    主  文
上訴駁回。
乙○○緩刑貳年。
    事  實
一、乙○○於民國98年10月12日8時20分許，駕駛車牌號碼9216
    －LF號自用小客車，沿臺中縣清水鎮○○路由東往西方向行
    駛，行經臺中縣清水鎮○○路與中華路口時，欲左轉中華路
    ，原應注意汽車行經行人穿越道，遇有行人穿越時，無論有
    無交通指揮人員指揮或號誌指示，均應暫停讓行人先行通過
    ，且依當時情形，天氣晴朗，日間自然光線、四岔路、柏油
    路面、路面乾燥無缺陷、無障礙物、視距良好，並無不能注
    意之情事，竟疏於注意車前狀況，即貿然左轉，未暫停讓行
    走於行人穿越道之行人林陳碧蓮先行通過，致其所駕駛自小
    客車左前車頭撞擊當時行走於行人穿越道上之林陳碧蓮，造
    成林陳碧蓮受有頭部外傷併腦出血、腦腫脹及呼吸衰竭等傷
    害。乙○○於肇事後留在現場，經警據報前往現場處理時，
    當場向前往處理之臺中縣警察局清水分局清水交通小隊警員
    王正智自首，進而接受本件裁判。林陳碧蓮經送醫急救後，
    仍於98年12月10日23時10分因顱內出血不治死亡。
二、案經林陳碧蓮之子甲○○訴由臺灣臺中地方法院檢察署檢察
    官偵查，及臺中縣警察局清水分局報請臺灣臺中地方法院檢
    察署檢察官相驗後自動檢舉偵查起訴。
    理  由
一、按被告以外之人於審判外之陳述，雖不符刑事訴訟法第159
    條之1至之4之規定，而經當事人於審判程序同意作為證據，
    法院審酌該言詞陳述或書面陳述作成時之情況，認為適當者
    ，亦得為證據；當事人、代理人或辯護人於法院調查證據時
    ，知有刑事訴訟法第159條第1項不得為證據之情形，而未於
    言詞辯論終結前聲明異議者，視為有前項之同意，同法第
    159條之5定有明文。本案相關證據之證據能力，檢察官、被
    告及辯護人均表示無意見（見本院卷第42頁)，嗣於本院審
    理時，檢察官、被告及辯護人就提示之各項證據，亦均表示
    無意見。本院審酌下列引用之各項證據作成時，並無不當違
    法之情形，認為以之作為判決之證據，亦屬適當，是依上開
    規定，該等證據均具有證據能力，合先敘明。
二、訊據上訴人即被告乙○○，對於前開犯罪事實均坦承不諱，
    核與告訴人甲○○指訴被害人林陳碧蓮因發生本件車禍致死
    等情相符，並有道路交通事故調查報告表（一）、（二）、
    道路交通事故現場圖、童綜合醫療社團法人童綜合醫院一般
    診斷書、病症暨失能診斷證明書各1份、車禍現場照片8張在
    卷可稽。而被害人林陳碧蓮確因本件車禍所生頭部外傷導致
    顱內出血死亡，亦經檢察官督同檢驗員相驗屬實，製有訊問
    筆錄、相驗屍體證明書、檢驗報告書各1份及相驗照片13張
    附卷可憑。按汽車行經行人穿越道，遇有行人穿越時，無論
    有無交通指揮人員指揮或號誌指示，均應暫停讓行人先行通
    過，道路交通安全規則第103條第2項定有明文，被告既為駕
    駛人，自應遵守上開規定。查事故當時天氣晴朗，日間自然
    光線、四岔路、柏油路面、路面乾燥無缺陷、無障礙物、視
    距良好、有行車管制號誌且號誌正常，有上開道路交通事故
    調查報告表（一）在卷可按，依當時情形，被告顯能注意，
    竟疏未注意車前狀況，而貿然左轉肇事，致撞擊步行於行人
    穿越道上之被害人林陳碧蓮，被告駕車行為顯有過失。又被
    告前揭過失行為與被害人林陳碧蓮死亡之結果，二者間具有
    相當因果關係。綜上所述，本案事證明確，被告之犯行，洵
    堪認定。
三、核被告所為，係犯刑法第276條第1項之過失致人於死罪。又
    汽車駕駛人，無駕駛執照駕車、酒醉駕車、吸食毒品或迷幻
    藥駕車、行駛人行道或行經行人穿越道不依規定讓行人優先
    通行，因而致人受傷或死亡，依法應負刑事責任者，加重其
    刑至二分之一，道路交通管理處罰條例第86條第1項定有明
    文。被告駕駛汽車行經行人穿越道，遇行人即被害人林陳碧
    蓮穿越時，未依規定暫停讓行人先行通過，應依道路交通管
    理處罰條例第86條第1項之規定，加重其刑。又被告於肇事
    後，在有偵查權限之人知悉犯罪人之前，旋即向至現場處理
    之員警主動承認其為肇事者，而向警自首並接受裁判，有臺
    中縣警察局受理各類案件紀錄表、臺中縣警察局道路交通事
    故肇事人自首情形紀錄表各1份在卷可稽（見相驗卷第19頁
    、第22頁），核為對於未發覺之罪自首而接受裁判，爰依刑
    法第62條前段之規定減輕其刑，並依法先加後減。
四、原審因而適用刑事訴訟法第273條之1第1項、第299條第1項
    前段、道路交通管理處罰條例第86條第1項、刑法第11條前
    段、第276條第1項、第62條前段、刑法施行法第1條之1等規
    定，審酌被告行車未遵守交通規則，過失致人於死之行為，
    雖非如故意行為之惡性重大，但被告對於本案車禍之發生，
    確實具有前揭過失，並造成被害人林陳碧蓮死亡之悲劇，被
    害人家屬之精神、心理亦因之受創嚴重，內心之悲痛、遺憾
    ，經久難以平息、彌補，被告之過失程度、肇事之情節，及
    其素行尚佳，犯後坦承犯行，當時尚未與被害人家屬達成和
    解等一切情狀，量處有期徒刑7月。其認事用法，核無違誤
    ，量刑亦屬允當。檢察官上訴意旨，指被告當時超速行駛，
    犯後欠缺和解誠意，量刑過輕；被告上訴意旨，指原審判決
    後，業已賠償被害人家屬，原判決量刑太重等情。惟本案並
    無積極證據證明被告有超速行駛之情事，而被告業於99 年5
    月18日與被害人家屬成立調解，賠償新台幣0000000元，有
    台中縣清水鎮調解委員會調解書影本1紙附卷可稽(見本院卷
    第36頁)，並經告訴人甲○○陳述屬實(見本院卷第53頁)。
    是檢察官及被告之上訴，均無理由，應予駁回。查被告前未
    曾犯罪，有臺灣高等法院被告前案紀錄表可稽，此次過失肇
    事，係屬初犯，現與被害人家屬已達成和解，業如前述，告
    訴人亦表示願意原諒被告(見本院卷第54頁反面)，被告經此
    偵審程序及罪刑之宣告，應知所警惕，而無再犯之虞，本院
    認其所受之宣告刑，以暫不執行為適當，爰依刑法第74條第
    1 項第1款規定，並宣告緩刑2年，以啟自新。
據上論斷，應依刑事訴訟法第368條，刑法第74條第1項第1款，
判決如主文。
本案經檢察官李慶義到庭執行職務。
中    華    民    國    99    年    9    月    28    日
            刑事第十一庭  審判長法  官  郭  同  奇
                                法  官  陳  慧  珊
                                法  官  洪  曉  能
以上正本證明與原本無異。
不得上訴。
                                書記官  林  明  冬
中    華    民    國    99    年    9    月    28    日
附錄論罪科刑法條：
刑法第276條第1項：
因過失致人於死者，處2年以下有期徒刑、拘役或2千元以下罰金
。

司法院資訊處製作；財團法人民間司法改革基金會備份。
